【裁判字號】    89,上易,2601
【裁判日期】    890810
【裁判案由】    侵占
【裁判全文】
臺灣高等法院刑事判決                  八十九年度上易字第二六一號
    上  訴  人
    即  被  告  甲○○
右上訴人，因侵占案件，不服台灣基隆地方法院，八十八年度易字第三七四號，中華
民國八十九年五月三十日第一審判決（起訴案號：台灣基隆地方法院檢察署八十八年
度易字第三七四號），提起上訴，本院判決如左：
    主  文
上訴駁回。
    事  實
一、甲○○自民國（下同）八十七年七月四日起，向設於臺北市○○路○段十一號之
    聖宜交通有限公司（以下簡稱聖宜公司）承租該公司所有之車號ＥＲ─三二三號
    營業小客車一部，約定每日租金新臺幣（下同）八百元（起訴書記載為九百元）
    ，每五日繳款一次，詎甲○○取得該車後，自八十七年十一月五日起，竟意圖為
    自己不法之所有，不依約按期繳納車租，亦未返還該車，將上開因承租而持有之
    營業小客車予以侵占入己，留供己用，經聖宜公司多次催討，遂於八十七年十二
    月三十一日立具願每日向聖宜公司繳納二千元之字據，惟僅於八十八年三月二日
    清償租金八千元，仍拒不返還車輛，並避不見面，嗣聖宜公司之代表人黃煒鏗於
    八十八年四月間提出告訴，甲○○仍未清償積欠之租金及返還車輛，迨至八十八
    年八月十七日台灣基隆地方法院開庭時，始稱將該車置放在基隆市○○○路一一
    九之五號鑽石汽車商行，惟車輛零件已遭拆除。
二、案經聖宜公司訴由臺灣基隆地方法院檢察署檢察官偵查起訴。
    理  由
一、訊據被告甲○○固坦承於前揭時地向告訴人聖宜公司承租車號ＥＲ─三二三號營
    業小客車一部，及自八十七年十一月五日起即未依約繳付租金，亦未主動與告訴
    人聯絡之事實不諱，惟矢口否認有侵占犯行，辯稱：因車子於八十八年二月間故
    障，沒錢修理，始停放在鑽石汽車商行，另向鑽石汽車商行租計程車云云。惟查
    ，右揭事實業據告訴人聖宜公司代表人黃煒鏗指訴綦詳，並有租借合約書、行車
    執照、車輛保管書影本及被告於八十七年十二月三十一日親自書立之字據（見偵
    查卷第三十六頁）各一件附卷可稽，而被告自八十七年十一月五日起即未依約繳
    納租金，亦未與告訴人聯絡，嗣於八十八年三月二日方清償租金八千元，惟始終
    未歸還車輛，迨至八十八年八月十七日原審開庭時，始稱將該車置放在基隆市○
    ○○路一一九之五號鑽石汽車商行，時間長達九月有餘，被告於未依約繳納租金
    時起，即有將該車易為自己不法所有之意圖，至為灼然。被告雖辯稱因車子於八
    十八年二月間故障，無錢修理，故置放在鑽石汽車商行，然被告自八十七年十一
    月五日起即未依約繳納租金，亦未與告訴人聯絡，已如前述，與車輛嗣後是否於
    八十八年二月間故障顯然無涉，且仍於八十八年三月二十五日、二十六日，在道
    路旁收費停車處停車而不繳費，致聖宜公司遭逕行告發而受裁處交通違規罰鍰，
    有基隆市警察局舉發違反道路交通管理事件通知單影本二紙附於本院卷可參，其
    真實性已非無疑，況被告所承租者為營業小客車，每日藉該車營生，於無法繳交
    租金之際，理應儘速將所租車輛返還予聖宜公司，以免租金之繼續累計，焉有自
    甘每日付租承租不能行駛之車輛，而將租車置放在他處之理，是被告上開所辯，
    應為事後卸責之詞，不足採信。本件事證明確，被告犯行洵堪認定，應依法論科
    。
二、核被告甲○○所為，係犯刑法第三百三十五條第一項之侵占罪。原審適用刑法第
    三百三十五條第一項，罰金罰鍰提高標準條例第一條前段，審酌被告犯罪之動機
、目的、手段、所生危害、侵占財物之價值，犯罪後態度，迄未與告訴人達成償
    付租金之和解等一切情狀，量處有期徒刑肆月，與法要無不合。被告上訴意旨，
    猶執陳詞，否認犯罪，非有理由，上訴應予駁回。
據上論斷，應依刑事訴訟法第三百六十八條，判決如主文。
本案經檢察官王安明到庭執行職務。
中      華      民      國    八十九    年      八      月      十      日
                              臺灣高等法院刑事第七庭
                                  審判長法  官  吳  啟  民
                                        法  官  施  俊  堯
                                        法  官  蘇  隆  惠
右正本證明與原本無異。
不得上訴。
                                        書記官  周  素  秋
中      華      民      國    八十九    年      八      月     十一     日
附錄本案論罪科刑法條全文
刑法第三百三十五條第一項：
意圖為自己或第三人不法之所有，而侵占自己持有他人之物者，處五年以下有期徒刑
、拘役或科或併科一千元以下罰金。


司法院資訊處製作；財團法人民間司法改革基金會備份。
